【裁判字號】    96,易,3688
【裁判日期】    970124
【裁判案由】    違反藥事法
【裁判全文】
臺灣高雄地方法院刑事判決              96年度易字第3688號
公  訴  人  臺灣高雄地方法院檢察署檢察官
被      告  甲○○
上列被告因違反藥事法案件，經檢察官提起公訴（96年度偵字第
26891 號），本院判決如下：
    主  文
甲○○因過失販賣偽藥，處有期徒刑肆月，如易科罰金，以新臺
幣壹仟元折算壹日；減為有期徒刑貳月，如易科罰金，以新臺幣
壹仟元折算壹日。緩刑貳年。
    事  實
一、甲○○係址設高雄市三民區○○○路192 號「上榮貿易行」
    之負責人，本應注意其父林木水（已歿）生前製造之「二仙
    膠」中是否含有中藥成份而屬未經核准擅自製造之藥品，竟
    疏未注意，於民國95年11月21日（起訴書誤載為96年1 月17
    日），將內含「龜板及鹿角」等中藥成份而未標示製造廠名
    、批號、有效期限等應標示項目之上述「二仙膠」10盒，誤
    認屬傳統食品，以每盒（重1 斤）新臺幣（下同）1,200 元
    之價格，販賣予址設臺中縣太平市○○路105 號「富洋蔘藥
    商行」之負責人陳松宏，並使用印有「存益貿易有限公司」
    （址設高雄市三民區○○○○街128 號，甲○○之妻黃美珠
    為負責人，已於94年3 月30日暫停營業）、「上榮山產行」
    之送貨單作為收據。陳松宏則將其向甲○○購買之「二仙膠
    」10盒，連同向他人購買之二仙膠，於外盒上書寫「正二仙
    膠」等字樣後，以每盒2,000 元之價格陳列於「富洋蔘藥商
    行」內，以供不特定人購買。嗣經臺中縣衛生局於95年12月
    7 日14時許，在「富洋蔘藥商行」查獲「正二仙膠」13盒，
    並扣得其中「正二仙膠」1 盒送驗結果發現該「正二仙膠」
    內含「龜板及鹿角」等中藥成份，而查悉上情。
二、案經臺中縣衛生局函送臺灣高雄地方法院檢察署檢察官偵查
    起訴。
    理  由
一、本件被告甲○○所犯係死刑、無期徒刑、最輕本刑為3 年以
    上有期徒刑以外之罪，其於準備程序中就被訴事實為有罪之
    陳述，經法官告知簡式審判程序之旨，並聽取公訴人及被告
    之意見後，本院依刑事訴訟法第273 條之1 第1 項之規定，
    裁定進行簡式審判程序。又本件之證據調查，依刑事訴訟法
    第273 條之2 規定，不受同法第159 條第1 項、第161 條之
    2 、第161 條之3 、第163 條之1 及第164 條至第170 條規
    定之限制，均合先敘明。
二、上揭事實，業據被告甲○○於偵查中及本院審理時均坦承不
    諱（他字卷第23至24頁、本院卷第26頁至第27頁），核與證
    人即「富洋蔘藥商行」負責人陳松宏於偵查中證述其係向被
    告購買被告之父林木水製造之「二仙膠」10盒之情節相符（
    他字卷第28至29頁），並有臺中縣衛生局藥物檢查現場記錄
    表影本1 紙、送貨單影本1 紙、戶名「陳羽翔」（即陳松宏
    之原名）之台新國際商業銀行太平分行00000000000000號帳
    戶影本1 份、蒐證照片4 張等在卷為證（他字卷第16、17、
    37、38頁）。又被告販售予陳松宏之「二仙膠」，經行政院
    衛生署藥物食品檢驗局檢驗結果，檢出Siebenrockiella
    crassicollis（粗頸龜）及Cervus elaphus（紅鹿或馬鹿）
    之DNA ，有該局96年2 月13日藥檢參字第0960001865號檢驗
    報告書在卷為憑（他字卷第7 頁反面），又上開「正二仙膠
    」由「龜板及鹿角」等中藥材組成，應以藥品管理，有行政
    院衛生署中醫藥委員會96年3 月3 日衛中會藥字第09600021
    48號函附卷為憑（他字卷第8 頁反面）。按藥品經稽查或檢
    驗有未經核准，擅自製造者，即屬藥事法第20條第1 款所稱
    之偽藥。被告之父林木水製造之「二仙膠」含有須經主管機
    關核准，始能製造之「龜板及鹿角」等中藥成分，其既未經
    主管機關准許，則被告販賣予陳松宏之「二仙膠」確係偽藥
    無訛。又被告自承其有去讀藥商執照等語（他字卷第24頁）
    ，且其經營之「上榮貿易行」營業項目包含中藥批發業，並
    領有販賣業藥商許可執照，營業項目為「中藥」，有高雄市
    政府營利事業登記證及販賣業藥商許可執照影本各1 紙在卷
    為憑（他字卷第12、13頁），被告對於其販賣之「二仙膠」
    ，可能含有中藥成份而為藥物，並非單純食品當有所認識，
    且其販賣予陳松宏之產品並無標示製造廠名、批號、有效期
    限等項目，則對該產品可能為未經主管機關核准製造之藥物
    即應注意，且無不能注意之情況，乃竟未注意，疏未先向主
    管機關查詢該產品是否為未經核准製造之偽藥，即貿然販售
    予陳松宏，其有過失販賣偽藥之行為甚明。足認被告自白與
    事實相符，本件事證明確，被告犯行堪以認定，應依法論科
    。
三、核被告所為，係犯藥事法第83條第3 項之過失販賣偽藥罪。
    爰審酌被告持有藥商執照，經營中藥批發，自應知悉藥物對
    於人體健康之重要性，當注意販賣之產品成分，其竟疏未注
    意，而販賣本件偽藥「二仙膠」，影響政府對藥品之管理，
    並造成對國人用藥安全及健康之潛在危害，所為實無可取，
    惟所販售數量非鉅，次數僅為1 次，所犯情節尚非重大，且
    犯後坦承犯行，尚有悔意等一切情狀，量處如主文所示之刑
    ，並依刑法第41條第1 項前段規定，諭知易科罰金之折算標
    準，以資懲儆。又被告犯罪時間係在96年4 月24日之前，合
    於減刑條件，爰併依中華民國九十六年罪犯減刑條例第2 條
    第1 項第3 款、第7 條之規定，減其宣告刑，並諭知易科罰
    金之折算標準。再被告雖於80年間曾因贓物案件經判處有期
    徒刑6 月，嗣經80年減刑為有期徒刑3 月，並易科罰金執行
    完畢，有臺灣高等法院被告前案紀錄表可稽，惟姑念被告於
    執行完畢後，5 年以內未曾因故意犯罪受有期徒刑以上刑之
    宣告，且所販售之偽藥數量非鉅，且本件偽藥「二仙膠」並
    無毒害成份，對人體健康無礙，其犯罪所造成之損害尚屬輕
    微，經此次偵、審暨科刑教訓後，爾後當知所警惕，信無再
    犯之虞，本院因認對其宣告之刑以暫不執行為適當，爰併予
    諭知緩刑2 年。又扣案之「正二仙膠」1 盒，雖係供被告犯
    罪所用之物，然業經陳松宏購入，已非被告所有，且非違禁
    物，自不得宣告沒收；至於本件雖有查獲但未扣案之偽藥「
    正二仙膠」12盒，依藥事法第79條第1 項固規定：「查獲之
    偽藥或禁藥，沒入銷燬之。」，惟上開沒入銷燬規定，係列
    於藥事法第8 章「稽查及取締」內，而非列於第9 章之「罰
    則」，其性質應屬行政秩序罰，屬行政機關行政程序科罰之
    權限，法院自不得越權於判決內諭知沒入銷燬（最高法院92
    年度臺上字第2718號判決參照），附此敘明。
據上論斷，應依刑事訴訟法第273條之1第1項、第299條第1項前
段，藥事法第83條第3 項，刑法第11條、第41條第1 項前段、第
74條第1 項第2 款，中華民國九十六年罪犯減刑條例第2 條第1
項第3 款、第7 條，判決如主文。
本案經檢察官李佳韻到庭執行職務。
中    華    民    國    97    年    1     月    24    日
                  刑事第八庭    法  官  曾鈴
以上正本證明與原本無異。
如不服本判決應於收受本判決後10日內向本院提出上訴書狀，並
應敘述具體理由，如未敘述上訴理由者，應於上訴期間屆滿後20
日內補提理由書狀於本院（均須按他造當事人之人數附繕本）「
切勿逕送上級法院」。
中    華    民    國    97    年    1     月    24    日
                                書記官  曾秀鳳
附錄本件論罪科刑法條：
藥事法第83條第3 項


司法院資訊處製作；財團法人民間司法改革基金會備份。
